臺灣桃園地方法院刑事判決　　　　　　　 91年度訴字第782號
公　訴　人　臺灣桃園地方法院檢察署檢察官
被　　　告　京瑞企業有限公司
被　　　告
兼代 表 人　戊○○　男　47.
上　一　人
選任辯護人　吳武川律師
上列被告等因違反著作權法案件，經檢察官提起公訴（90年度偵
續字第115 號），本院判決如下：
    主  文
京瑞企業有限公司，其法人之代表人因執行業務，意圖營利而以
重製之方法侵害他人之著作財產權，科罰金新臺幣貳拾萬元。又
其法人之代表人因執行業務，意圖營利而以重製之方法侵害他人
之著作財產權，科罰金新臺幣貳拾萬元。應執行罰金新臺幣拾
萬元。
戊○○連續意圖營利而以重製之方法侵害他人之著作財產權，處
有期徒刑捌月。
    事  實
一、戊○○係原設址在桃園縣桃園市○○路1651巷12弄2 號「京
    瑞企業有限公司」（以下簡稱京瑞公司）之負責人，為法人
    之代表人，明知「MASTERCAM 」系列係美商CNC 軟體公司（
    以下簡稱CNC 公司）所有並授權欣昊實業股份有限公司（以
    下簡稱欣昊公司）翻譯中文版本為臺灣地區總代理商，且享
    有著作權之電腦程式著作，依著作權法第四條第二款，為受
    我國著作權法保護之著作物，非經CNC 公司及欣昊公司同意
    ，不得意圖營利而重製及以改作之方法侵害他人之著作財產
    權，竟為圖銷售牟利而基於重製及以改作之方法侵害他人著
    作財產權之概括犯意，先於民國84年1 月間，在京瑞公司內
    ，未經上開著作財產權人之同意或授權，擅自重製上開著作
    財產權人享有著作權之「MASTERCAM 」4.1 版本電腦程式著
    作，並將「MA STERCAM」4.1 版本電腦程式之開機畫面改作
    為「CAM 大師（MASTERCAM）VGA中英文驅動程式4 版、代理
    商：京瑞企業有限公司、TEL ：（03）000-0000 000-0000
    、FA X：（03）：000-0000、地址：桃園市○○路1651巷12
    弄2 號」，且於84年1 月17日以兩套「MASTERCA M」4.1 版
    本共新臺幣（下同）70萬元出售予鉅力機械工業股份有限公
    司（設址在桃園縣龜山鄉○○○路○ 段292 巷5 號，負責人
    ：丙○○，以下簡稱鉅力公司），再於84年間某日，亦以同
    一方式，在京瑞公司內，未經上開著作權人之同意或授權再
    重製著作權人享有著作權之「MAST ERCAM」4.1 版本電腦程
    式著作，亦將軟體畫面代理商改作為「CAM 大師（MASTERCA
    M）VGA中英文驅動程式4 版、代理商：京瑞企業有限公司、
    TEL ：（03）000-0000 000-0000 、FA X：（03）：000-00
    00、地址：桃園市○○路1651巷12弄2 號」之內容，復意圖
    營利於其後之84年間某日，以一套「MASTERCAM 」5 版本附
    贈三套「MASTERCA M」4.1 版本共42萬元之價格出售予伽昌
    企業有限公司（設址在臺北縣新莊市○○路69之44號，負責
    人庚○○，以下簡稱伽昌公司），而連續以重製及改作之方
    法，侵害他人之著作財產權。嗣於88年11月間因伽昌公司遺
    失「MASTERCAM 」軟體，要求京瑞公司處理，京瑞公司置之
    不理，伽昌公司因而聯絡欣昊公司前往處理時，始發覺伽昌
    公司電腦內有盜版「MASTERCA M」4.1 版本軟體，乃報警處
    理，並於同年月26日提出告訴。
二、案經著作財產權人CNC 公司委由欣昊公司告訴暨欣昊公司訴
    由桃園縣政府警察局桃園分局報請臺灣桃園地方法院檢察署
    檢察官偵查起訴。
    理  由
甲、程序方面：
壹、有無合法告訴：
    按92年7 月18日修正公布之著作權法第37條第1 項、第4 項
    規定：「著作財產權人得授權他人利用著作，其授權利用之
    地域、時間、內容、利用方法或其他事項，依當事人之約定
    ；其約定不明之部分，推定為未授權。」、「專屬授權之被
    授權人在被授權範圍內，得以著作財產權人之地位行使權利
    ，並得以自己名義為訴訟上之行為。著作財產權人在專屬授
    權範圍內，不得行使權利。」，同條第5 項亦規定；「第2
    項至前項規定，於中華民國90年11月12日本法修正施行前所
    為之授權，不適用之。」（93年9 月1 日修正公布之著作權
    法第37條並未修正），公訴人起訴被告戊○○違反著作權法
    之著作，係美商CNC 公司享有著作權之視聽著作，授權欣昊
    公司在臺灣地區製作發行，有美商CNC 公司著作權登記書及
    欣昊公司取得MASTERCAM 軟體之著作權宣示證明書、CNC 公
    司授權欣昊公司為台灣獨家代理之授權書（詳臺灣桃園地方
    法院檢察署89年度偵字第4505號卷第29頁至第39頁）影本在
    卷足稽。告訴人CNC 公司提出刑事委任狀並提出告訴時間及
    欣昊公司本身提出告訴之時間均在90年11月12日前，足見告
    訴人美商CNC 公司及欣昊公司，不論是專屬授權或非專屬授
    權，均得以自己名義為訴訟上之行為而提出告訴。次按告訴
    乃論之罪，其告訴應自得為告訴之人知悉犯人之時起，於6
    個月內為之（刑事訴訟法第237 條第1 項規定參照）。查本
    件：（1）告 訴人CNC 公司係在收到欣昊公司通知有著作權
    遭侵害之情事後，決定要提出告訴後，由臺灣受委任律師將
    委任狀以傳真或電子郵件方式傳送至CNC 公司，在CNC 公司
    製作完成，將委任狀寄予臺灣受委任律師後提出告訴等情，
    業據告訴代理人李忠雄（即本件受委任律師）於本院審理時
    陳稱綦詳（見本院93年8 月3 日審理筆錄第19頁），且有前
    開CNC 公司委任書、CNC 公司變更負責人之宣誓文件及經中
    華民國駐紐約台北經濟文化辦公室認證文件在卷可稽（見89
    年度偵字第4505號卷第24至28頁、本院卷三第99頁至106 頁
    ），則告訴人CNC 公司確有出具委任狀由臺灣受委任律師提
    出告訴等情堪以認定，被告戊○○空言辯稱依據CNC 公司所
    印製之CNC Software ContactInformation 載明CNC 公司之
    負責人應為Jack Summers並非John Summers云云，要無足採
    。（2）告 訴人CNC 公司、欣昊公司係在欣昊公司代表人乙○○於88年11月間至伽昌公司更新「MASTERCAM 」版本時始
    發現伽昌公司電腦裝有盜版「MASTER CAM」4.1 版本後，旋
    於同年月26日向臺灣桃園地方法院檢察署提出告訴等情，除
    經證人壬○○（即告訴人欣昊公司工程師）於本院審理時到
    庭結證稱：曾於87年間到伽昌公司更新電腦版本，並有發現
    伽昌公司電腦內有「MASTERCAM 」4. 1版本，並警告伽昌公
    司不可以再使用，我雖然知道伽昌公司有使用「MASTERCAM
    」4.1 版本，但因為和伽昌公司很熟，所以並未向公司反映
    等語（見本院卷二第129 至132 頁）外，並有臺灣桃園地方
    法院檢察署告訴狀收文章在卷可參，是告訴人CNC 公司及欣
    昊公司於89年11月26日，就被告戊○○侵害著作財產權部分
    ，提起本件告訴，尚未逾告訴期間。至被告京瑞公司部分，
    依著作權法第101 條第2 項之規定，亦為告訴效力所及，合
    先敘明。
貳、就證據能力部分：
    按依修正後刑事訴訟法第159 之1 條第2 項規定被告以外之
    人於偵查中向檢察官所為之陳述，除顯有不可信之情況者外
    ，得為證據。同法第159 之4 條規定除前三條之情形外，下
    列文書亦得為證據：一、除顯有不可信之情況外，公務員職
    務上製作之紀錄文書、證明文書。二、除顯有不可信之情況
    外，從事業務之人於業務上或通常業務過程所須製作之紀錄
    文書、證明文書。三、除前二款之情形外，其他於可信之特
    別情況下所製作之文書。查本案告訴人欣昊公司代表人乙○○、證人丙○○、辛○○、癸○○、甲○○、庚○○、己○○等人在偵查中之陳述，並無任何顯不可信之情形，另晶禾
    鋼模企業有限公司（下稱晶禾公司）、福格工業股份有限公
    司（下稱福格公司）、鉅力公司、伽昌公司、行政院青輔會
    職業訓練中心丁○○所出具之證明書、開機電腦畫面照片、
    伽昌公司及鉅力公司之電腦軟體磁碟片、商標標籤影本、CN
    C 公司解釋函、證明函，或業經各該公司代表人於偵查中或
    本院審理時到庭證稱為其所出具，或業經本院當庭勘驗，或
    係扣案物之照片或業經本國駐外單位認證，是以揆諸上開規
    定，前開證據自有證據能力，被告辯稱上開證據違反修正後
    刑事訴訟法第159 條規定，沒有證據能力，無足以採。
乙、實體方面：
壹、有罪部分：
  一、訊據被告戊○○固坦認係京瑞公司負責人，自78年間起擔
      任欣昊公司「MASTERCAM 」電腦軟體之區域經銷商，且將
      「MASTERCAM 」4.1 版本電腦程式之開機畫面修改為「CA
      M 大師（MASTERCAM）VGA中英文驅動程式4 版、代理商：
      京瑞企業有限公司、TEL ：（03）000-0000 000-0000 、
      FAX ：（03）：000-0000、地址：桃園市○○路1651巷12
      弄2 號」之事實，惟矢口否認有何上開犯罪事實所載之犯
      行，辯稱：出售予鉅力公司、伽昌公司之「MASTERCAM 」
      電腦程式均係合法軟體，並未非法重製，亦未以購買5 版
      附贈盜版4 版方式，將盜版「MASTERCAM 」4.1 版本灌在
      伽昌公司之電腦內，而係伽昌公司在未向京瑞公司購買「
      MASTERCAM 」5 版前就有，會在開機畫面由欣昊公司修改
      京瑞公司是為了客戶維修方便云云，惟查：
      （一）「MASTERCAM 」電腦程式系列之著作權人為CNC 公
            司，且CNC 公司授權欣昊公司翻譯中文版本，並享
            有中文版本之著作權等情，為被告戊○○所不否認
            ，且有CNC 公司之著作權登記書、授權書及經臺灣
            板橋地方法院公證之著作權宣示證明書在卷可按（
            詳臺灣桃園地方法院檢察署89偵字第4505號卷第29
            至38頁），則CNC 公司、欣昊公司就「MASTERCAM
            」電腦程式系列享有著作權，上開著作權應受我國
            著作權法保護甚明。
      （二）上開犯罪事實，除經告訴人欣昊公司代表人乙○○
            於偵查及本院行準備程序、審理時指述甚詳外，復
            經證人丙○○（即詎力公司代表人）於偵查及本院
            審理時證述：有向被告京瑞公司購買「MASTERCAM
            」第4 版至第6 版，第7 版是向達豐公司購買，達
            豐公司有告訴伊電腦內「MASTERCAM 」第4 版是盜
            版，告訴人欣昊公司所提出之磁碟片確實是從伊公
            司電腦拷貝出來等語（見上開偵查卷第200 頁背面
            、本院卷一第43頁至第49頁、第283 頁至第286 頁
            ），證人庚○○（即伽昌公司代表人）於偵查中結
            證述：於84年間有向被告戊○○購買1 套「MASTER
            CAM 」第5 版是正版的，有附保護頭，另有附贈3
            套「MASTERCAM 」第4 版，沒有附保護頭等語（臺
            灣桃園地方法院檢察署90年度偵續字第115 號第97
            頁至第99頁），證人己○○（即伽昌公司股東）於
            偵查及本院審理時結證稱：84年左右向戊○○購買
            5 版1 套，附灌4 版3 套，只有一個保護頭，購買
            後前1 、2 年均是由被告戊○○負責維修，但是後
            來叫不來，就改由欣昊公司派人負責，負責維修的
            人有說第4 版是盜版，被告戊○○在交易時有說要
            一起幫我們灌4 版，告訴人欣昊公司所提出之磁碟
            片是從我們公司電腦拷貝出來等語（同上偵查卷第
            134 頁背面至第136 頁、本院卷一第283 頁），且
            經本院當庭勘驗告訴人欣昊公司由鉅力公司、伽昌
            公司電腦所拷貝出來的「MASTERCAM 」第4版 電腦
            軟體結果：其開機畫面均為「CAM 大師（MASTERCA
            M）VGA中英文驅動程式4 版、代理商：京瑞企業有
            限公司、TEL ：（03）000-0000000-0000、FAX ：
            （03）：000-0000、地址：桃園市○○路1651巷12
            弄2 號」、功能畫面均為「目前的版本：3 （386
            ），保護頭序號：10373 」，此有本院勘驗筆錄在
            卷可參（見本院卷二第2 頁），足見被告戊○○確
            實執行京瑞公司業務而有違反著作權法之犯行。被
            告上揭所辯置辯顯係訴訟進行中所為之卸責之詞，
          　委無足採。至證人庚○○、己○○於本院審理時，
            雖改口證稱：伽昌公司電腦內「MASTERCAM 」第4
            版係在80年間就已自行灌入，並非被告戊○○所灌
            云云，然其等於偵查中均已明確證述，所為之證詞
            顯係迴護被告戊○○之詞，且其證詞與前開積極證
            據不符，顯不足採，而無法作為有利被告之認定。
    　（三）綜上所述，本件事證明確，被告犯行堪以認定。
  二、論罪部分：
      （一）著作權法於本件被告行為後，業經先後於87年1 月
            21 日 修正公布，同年1 月23日生效施行；又於92
            年7 月9 日修正公布，同年7 月11日生效施行；復
            於93年9 月1 日修正公布同年9 月3 日生效施行。
        1.修正前即行為時著作權法第91條、第92條、第101 條
          分別規定「擅自重製他人之著作者，處六月以上三年
          以下有期徒刑，得併科新臺幣二十萬元以下罰金；其
          代為重製者亦同。意圖銷售或出租而擅自重製他人著
          作者，處六月以上五年以下有期徒刑，得併科新臺幣
          三十萬元以下罰金。」、「擅自以公開口述、公開播
          其他方法侵害他人之著作財產權者，處三年以下有期
          徒刑，得併科新臺幣十五萬元以下罰金。」、「法人
          之代表人、法人或自然人之代理人、受雇人或其他從
          業人員，因執行業務，犯第九十一條至第九十七條之
          罪者，除依各該條規定處罰其行為人外，對該法人或
          自然人亦科各該條之罰金。對前項行為人、法人或自
          然人之一方告訴或撤回告訴者者，其效力及於他方。
          」
        2. 87年1 月21日修正著作權法第91條、第92條、第10
           1 條分別規定：「擅自以重製之方法侵害他人之著
           作財產權者，處六月以上三年以下有期徒刑，得併
           科新台幣二十萬元以下罰金。意圖銷售或出租而擅
           自以重製之方法侵害他人之著作財產權者，處六月
           以上五年以下有期徒刑，得併科新台幣三十萬元以
           下罰金。」、「擅自以公開口述、公開播送、公開
           上映、公開演出、公開展示、改作、編輯或出租之
           方法侵害他人之著作財產權者，處三年以下有期徒
           刑，得併科新臺幣十五萬元以下罰金。」、「法人
           之代表人、法人或自然人之代理人、受雇人或其他
           從業人員，因執行業務，犯第九十一條至第九十六
           條之罪者，除依各該條規定處罰其行為人外，對該
           法人或自然人亦科各該條之罰金。對前項行為人、
           法人或自然人之一方告訴或撤回告訴者，其效力及
           於他方。」
         3.92年7 月7 日修正著作權法第91條、第91條之1 、
           第92條、第101 條分別規定：「意圖營利而以重製
           之方法侵害他人之著作財產權者，處五年以下有期
           徒刑、拘役，或併科新臺幣二十萬元以上二百萬元
           以下罰金。非意圖營利而以重製之方法侵害他人之
           著作財產權，重製份數超過五份，或其侵害總額按
           查獲時獲得合法著作重製物市價計算，超過新臺幣
           三萬元者，處三年以下有期徒刑、拘役，或科或併
           科新臺幣七十五萬元以下罰金。以重製於光碟之方
           法犯第一項之罪者，處五年以下有期徒刑、拘役，
           或併科新臺幣五十萬元以上五百萬元以下罰金。」
           、「意圖營利而以移轉所有權之方法散布著作原件
           或其重製物而侵害他人之著作財產權者，處三年以
           下有期徒刑、拘役，或科或併科新臺幣七十五萬元
           以下罰金（第一項）。……犯第一項之罪，其重製
           物為光碟者，處三年以下有期徒刑、拘役，或併科
           新臺幣一百五十萬元以下罰金。」、「意圖營利而
           以公開口述、公開播送、公開上映、公開演出、公
           開傳輸、公開展示、改作、編輯或出租之方法侵害
           他人著作財產權者，處三年以下有期徒刑、拘役，
           或併科新臺幣七十五萬元以下罰金。非意圖營利而
           犯前項之罪，其所侵害之著作超過五件，或權利人
           所受損害超過新臺幣三萬元者，處二年以下有期徒
           刑、拘役，或科或併科新臺幣五十萬元以下罰金。
           」、「法人之代表人、法人或自然人之代理人、受
           雇人或其他從業人員，因執行業務，犯第九十一條
           至第九十六條之一之罪者，除依各該條規定處罰其
           行為人外，對該法人或自然人亦科各該條之罰金。
           對前項行為人、法人或自然人之一方告訴或撤回告
           訴者，其效力及於他方。」
         4.93年9 月1 日修正之著作權法第91條分別規定：「
           擅自以重製之方法侵害他人之著作財產權者，處三
           年以下有期徒刑、拘役，或科或併科新臺幣七十五
           萬元以下罰金。意圖銷售或出租而擅自以重製之方
           法侵害他人之著作財產權者，處六月以上五年以下
           有期徒刑，得併科新臺幣二十萬元以上二百萬元以
           下罰金。以重製於光碟之方法犯前項之罪者，處六
           月以上五年以下有期徒刑，得併科新臺幣五十萬元
           以上五百萬元以下罰金。著作僅供個人參考或合理
           使用者，不構成著作權侵害。」，同法第101 條未
           修正。
         5.經比較新舊法，就被告戊○○部分，其中第91條之
           重製罪，比較新舊法之結果，以92年7 月9 日修正
           之法條有利於被告戊○○；另同法第92條之改作罪
           ，比較新舊法之結果，以87年1 月21日修正之法條
           有利於被告戊○○；惟刑法第2 條第1 項比較裁判
           時法或行為時法何者有利於行為人，應就與罪刑有
           關之一切情形，全部加以比較，依綜合判斷之結果
           ，為整體之適用，不得割裂事項而分別適用裁判時
           或行為時法中個別有利之條文，始能符合法律修正
           及上開條項所定原則從新例外從輕之旨，此有最高
           法院87年度臺上字第2467號判決可參；查被告莊景
           樑所犯上開2 罪有方法結果之牽連關係，苟依刑法
           第55條從一重處斷，係從較重之重製罪處斷，是整
           體比較適用結果以92年7 月9 日修正之法條有利於
           被告戊○○，依刑法第2 條第1 項但書之規定，應
           適用有利於被告戊○○之92年7 月9日 修正之著作
           權相關法條處斷。而就被告京瑞公司因其代表人即
           被告戊○○執行業務，以重製之方法侵害他人之著
           作權部分，雖87年1 月21日修正之著作權法對被告
           京瑞公司較有利，原應依87年1 月21 日 修正之著
           作權法第101 條第1 項規定，對被告京瑞公司科以
           87年1 月21日修正之第91條第2 項之罰金刑，然因
           依前開最高法院87年度臺上字第2467號判決意旨，
           適用法條應整體適用，不得割裂事項而分別適用裁
           判時或行為時法中個別有利之條文，依著作權法第
           101 條第1 項規定，科其代表人所犯之各法條之罰
           金，被告戊○○既適用於被告戊○○之92年7 月9
           日修正之著作權相關法條處斷，法人自應同適用92
           年7 月9 日之著作權法即被告戊○○所犯之罰金刑
           （詳臺灣高等法院92年度上訴字第4139 號 撤銷原
           判決意旨）。
     （二）是核被告戊○○所為，係犯92年7 月9 日修正之著
           作權法第91條第1 項之意圖營利而以重製之方法侵
           害他人之著作財產權罪、同法第92條第1 項之意圖
           營利而以改作之方法侵害他人之著作財產權罪；被
           告京瑞公司因其代表人為被告戊○○，亦應依92年
           7 月9 日修正著作權法第101 條第1 項之規定，依
           被告戊○○所犯法條科處罰金刑。被告戊○○雖於
           事實欄所示之時間，在被告京瑞公司內以兩套「
           MASTE RCAM」4.1 版本出售予鉅力公司、另於事實
           欄所示之時間，以三套「MASTERCAM 」4.1 版本出
           售予伽昌公司，而各為重製及改作2 次、3 次「
           MASTERCAM 」4.1 版本之行為雖係分別數行為，然
           其2 次之本意各在圖謀出售予鉅力公司及伽昌公司
           ，各該行為係於密切接近之時地實施侵害之法益，
           各行為之獨立性極為薄弱，依一般社會健全觀念難
           以強行分離，且被告主觀上當然有自始至終在各階
           段中為重製及改作之意思，認各個舉動不過為犯罪
           行為之一部份，係行為接續而完成整個犯罪，顯係
           基於單一犯意接續所為，復各僅侵害單一法益，應
           包括於一行為予以評價，為接續犯，應論以實質上
           一罪（最高法院86年度臺上字第3295號判決參照）
           ，故僅各涉犯一次重製及改作之行為。又被告莊景
           樑先後二次重製、改作之犯行，均時間緊接，且犯
           罪構成要件相同，顯係基於概括犯意反覆為之，均
           為連續犯，應論以一罪，並均依法加重其刑，又公
           訴人雖未就被告戊○○執行京瑞公司之業務、意圖
           營利重製及改作「MA STERCAM」第4.1 版予伽昌公
           司之犯行部分提起公訴，然此部份與本院前揭論罪
           科刑部分有實質上一罪之關係，為起訴效力所及，
           本院自應一併予以審理。再被告戊○○所犯上開重
           製、改作2 罪間，復有方法結果之牽連犯關係，應
           從一重處斷即著作權法第91條第1 項之意圖營利而
           以重製之方法侵害他人之著作財產權罪處斷。至被
           告京瑞公司部分，因按連續犯係實體上得以獨立成
           罪之數罪，因出自行為人概括之犯罪意思，刑法第
           56條擬制為裁判上1 罪，科以1 刑罰權之制裁，被
           告京瑞公司係法人，非自然實體，無概括之犯意可
           言，自無連續犯之適用，而應以其從業人員實體刑
           法分則得以獨立成罪之個數，計算其罪數，被告莊
           景樑因執行業務，先後二次以重製之方法侵害他人
           之著作權，被告京瑞公司即二次該當於92年7 月9
           日著作權法第101 條第1 項之罪，並予分論併罰。
           爰審酌被告戊○○未經著作權人同意擅自重製以營
           利，對著作權人損害非輕，犯後毫無悔意，並未與
           告訴人達成和解，及其犯罪所得、所生危害等一切
           情狀，量處如主文所示之刑，並對被告京瑞公司科
           處如主文所示之罰金刑，並定其應執行之刑。至被
           告戊○○雖未曾受有期徒刑以上刑之宣告（見臺灣
           高等法院被告全國前案紀錄表），然依法院加強緩
           刑宣告實施要點第2 點第5 項規定以「自首或自白
           犯罪，且態度誠懇或因而查獲其他共犯或重要物證
           。」、第2點 第6 項復規定須「犯罪後因向被害人
           或其家屬道歉，出具悔過書或給付合理賠償，經被
           害人或其家屬表示宥恕。」者，始適宜宣告緩刑。
           經查被告戊○○從未自白犯罪，業如前述，且迄未
           與告訴人成和解，復據告訴人陳明在卷，從而被告
           戊○○應不符合前開要點之規定，尚非適宜宣告緩
           刑。又被告戊○○重製及改作「MASTERCAM 」4.1
           版部分，因均業已出售予鉅力公司及伽昌公司而非
           被告所有，核與沒收之規定不合，爰不另為沒收之
           諭知，均一併敘明。
貳、不另為無罪諭知部分：
  一、至公訴意旨另以：被告戊○○未經CNC 公司、欣昊公司之
      同意或授權，重製「MASTERCAM 」電腦程式著作系列，將
      低階版本破解為高階版本，而為電腦軟體升級，且將委由
      甲○○製作之「MASTERCAM （商標註冊號數：七八二八七
      ）」、「CNCSOFTWAREINC宏昊科技股份有限公司」標籤，
      黏貼在重製磁片上，販售予福格公司、鉅力公司、晶禾公
      司，因認被告戊○○就此部分涉有著作權法第91條第2 項
      、第92條、商標法第62條、第63條之罪嫌、被告京瑞公司
      應依同法第101 條第1 項規定科以罰金刑，並於本院審理
      時追加被告戊○○另涉刑法第216 條、第210 條行使偽造
      私文書罪嫌等語。訊據被告戊○○堅決否認右揭犯行，辯
      稱：確實曾經販賣「MASTERCAM 」與福格公司、鉅力公司
      、晶禾公司並為其等升級，但未曾破解「MASTERCAM 」任
      何版本，查扣之商標貼紙係甲○○所給，未曾使用過，亦
      未曾行使偽造私文書，無上開犯行等語。經查：
  （一）就違反著作權法部分：
        本件公訴人認被告涉有上開違反著作權法犯行，無非係
        以福格公司負責人癸○○、鉅力公司負責人丙○○、晶
        禾公司負責人辛○○之證述為其主要依據，而證人癸○○於偵查及本院審理時證述：確實有向被告京瑞公司購
        買「MASTERCA M」第4 版、第6 版，是在告訴人欣昊公
        司告知才知道破解的版本是盜版，自己無法判斷是正版
        或盜版等語（臺灣桃園地方法院檢察署89年度偵字第45
        04號卷第201 頁、本院卷一第43頁至第49頁），證人丙○○證述：有向京瑞公司購買「MASTERCAM 」第4、5、
        6 版本，是達豐公司的人告訴我電腦內第四版是盜版等
        語（本院卷一第43頁至第49頁），證人辛○○於警訊中
        稱：有向京瑞公司買「MASTER CAM」第5.5 版後來有升
        級到第6 版，是告訴人欣昊公司告訴我是盜版等語（臺
        灣桃園地方法院檢察署89年度偵字4504號卷第10 頁 背
        面至第11頁），依前開證人所述，其等並無法判斷升級
        版本是否係為正版或盜版，而告訴人要證人所出具之證
        明書，僅能證明該證明書為證人等所為，然無法證明證
        人就證明書內所載前開電腦軟體升級版本係盜版，而公
        訴人亦未提出升級版本確係被告破解程式之盜版版本加
        以重製營利之直接證據，惟公訴人認此部份若構成犯罪
        ，與本院前揭論罪科刑部分有實質上一罪關係，爰不另
        為無罪之諭知。
  （二）就違反商標法部分：
        本件公訴人認被告涉有上開違反商標法犯行，無非係以
        在89年3 月13日在京瑞公司查扣「MASTERCAM （商標註
        冊號數：七八二八七）」、「CNCSOFTWAREINC宏昊科技
        股份有限公司」商標貼紙一疊為主要論據，然為被告戊○○所否認，辯以：商標貼紙係欣昊公司另一位經銷商
        甲○○所給予等語，經查：宏昊公司代理CNC 公司「
        MASTERCAM 」電腦軟體期間係自82年至84年，之後由欣
        昊公司代理等情，為告訴人欣昊公司代表人乙○○於本
        院行準備程序所是認（見本院卷三93年10月20日準備程
        序筆錄，又CNC 公司之「MASTERCAM 」商標係於86年11
        月1 日向我國經濟部中央標準局申請註冊且專用期間係
        自86年11月1 日起至96年10月31日止，此有中華民國商
        標註冊證在卷可參（見臺灣桃園地方法院檢察署89年度
        偵字第4504號卷第74頁），是以依常理判斷，若被告戊○○欲使用「MASTERCAM 」之商標於其所重製之磁片上
        ，而其總代理仍為宏昊公司，其行為時間應在82年至84
        年間才有實益，然CNC 公司之「MASTERCAM 」商標係自
        86年11月1 日起始受我國商標法之保護以如前述，是以
        無從僅就扣案物係自京瑞公司倉庫啟出，即認被告戊○○涉有違反商標法之犯行，另證人甲○○於偵查、本院
        審理時雖證述：未交付上開扣案之商標貼紙予戊○○等
        語，然在82至84年間CNC 公司之「MASTERCAM 」商標尚
        未受我國商標法之保護已如前述，則無從僅依證人甲○○之證述，而為被告戊○○不利之認定，並此敘明。惟
        公訴人認此部份若構成犯罪，與本院前揭論罪科刑部分
        有裁判上一罪關係，爰不另為無罪之諭知。
參、公訴人就被告戊○○於扣案商標貼紙部分追加被告戊○○併
    涉犯偽造文書部分：
    按我國現行刑事訴訟法係不告不理之原則，即公訴之提起，
    乃公判之請求，無訴即無裁判，又檢察官提起公訴，應於起
    訴書內記載被告之姓名等特徵與犯罪事實及證據並所犯法條
    ，管轄法院係以犯罪事實為其審判對象，又為保護被告利益
    ，維護其防禦之完整，起訴事實，應指檢察官擇為訴訟客體
    之基本社會事實，故非檢察官擇為訴之目的之訴訟客體，仍
    非起訴事實。又按於第一審辯論終結前，得就與本案相牽連
    之犯罪或與本罪之誣告罪，追加起訴，追加起訴，得於審判
    期日以言詞為之，刑事訴訟法265 條亦定有明文。經查：
（一）按「檢察官追加起訴時，其書狀內對於被告等之犯罪事實
      、證據及所犯法條均未予以記載，程式上自難認為合法。
      審判期日檢察官陳述起訴要旨時，只稱起訴要旨與起訴書
      同，亦不能認為合於刑事訴訟法第244 條第2 項所定於審
      判期日以言詞追加起訴之情形。」，最高法院83年度臺上
      字第2644號判決亦有明揭。經查公訴人雖於本案論告時，
      就被告戊○○涉犯偽造文書罪嫌部分，以言詞表示「如本
      署93年5 月13日論告書所載」（詳本院94年1 月25日審判
      筆錄第27頁），惟於審判期日陳述起訴要旨時，其內容與
      原起訴之犯罪事實相同，且未就被告戊○○涉犯偽造文書
      犯行，係於何時、地偽造文書乙節，詳予敘明，則公訴人
      於言詞辯論時所稱「如本署93年5 月13日論告書所載」，
      揆之前開說明，尚難認被告戊○○涉犯偽造文書犯行業經
      公訴人於審判期日以言詞追加起訴。
（二）次查本件公訴人雖於本院93年11月27日本院行準備程序時
      以口頭追加被告戊○○行使偽造私文書部分之犯行，本應
      已違背法定程式，為公訴人就被告戊○○此部分行使偽造
      私文書罪嫌，如係成立犯罪，應係以被告戊○○前開犯行
      有裁判上一罪之關係，而非數罪關係，是以公訴人之本意
      應係提醒本院注意被告戊○○是否有行使偽造私文書之犯
      行，而非追加起訴此部分犯行。
（三）末查行政院青輔會職業訓練中心丁○○於本院審理時到庭
      結證稱：告訴人欣昊公司所提出附件16之磁片確係職訓中
      心所有，當時係與被告京瑞公司簽約取得，軟體需要保護
      鎖方能執行，只有磁片無法執行電腦程式，並需要整套才
      能執行等語（見本院卷二93年4 月27日審理筆錄），而告
      訴人無法提出其他證據證明該磁片上之標籤貼紙係被告戊○○所偽造附加以行使之直接證據，則被告戊○○此部分
      應無行使偽造私文書之犯行，附此敘明。
據上論斷，應依刑事訴訟法第299 條第1 項前段，92年7 月9 日
修正之著作權法第91條第1 項、第92條第1 項、第101 條第1 項
，刑法第11條前段、第2 條第1 項但書、第55條、第56條、第51
條第7款，判決如主文。
本案經檢察官蔡孟利到庭執行職務。
中　　華　　民　　國　　94　　年　　2 　　月　　15　　日
                  臺灣桃園地方法院刑事第一庭
                      審判長法  官  曾淑華
                            法  官  黃淑梅
                            法　官　朱美璘
以上正本證明與原本無異
如不服本判決書應於送達後10日內向本院提出上訴狀
                            書記官　楊鳳滿
中　　華　　民　　國　　94　　年　　2 　　月　　16　　日
附錄本案論罪科刑法條全文：
民國92年07月09日修正著作權法
第91條
意圖營利而以重製之方法侵害他人之著作財產權者，處五年以下
有期徒刑、拘役，或併科新臺幣二十萬元以上二百萬元以下罰金
。非意圖營利而以重製之方法侵害他人之著作財產權，重製份數
超過五份，或其侵害總額按查獲時獲得合法著作重製物市價計算
，超過新臺幣三萬元者，處三年以下有期徒刑、拘役，或科或併
科新臺幣七十五萬元以下罰金。
以重製於光碟之方法犯第一項之罪者，處五年以下有期徒刑、拘
役，或併科新臺幣五十萬元以上五百萬元以下罰金。
第92條
意圖營利而以公開口述、公開播送、公開上映、公開演出、公開
傳輸、公開展示、改作、編輯或出租之方法侵害他人著作財產權
者，處三年以下有期徒刑、拘役，或併科新臺幣七十五萬元以下
罰金。
非意圖營利而犯前項之罪，其所侵害之著作超過五件，或權利人
所受損害超過新臺幣三萬元者，處二年以下有期徒刑、拘役，或
科或併科新臺幣五十萬元以下罰金。
第101 條
法人之代表人、法人或自然人之代理人、受雇人或其他從業人員
，因執行業務，犯第九十一條至第九十六條之一之罪者，除依各
該條規定處罰其行為人外，對該法人或自然人亦科各該條之罰金
。
對前項行為人、法人或自然人之一方告訴或撤回告訴者，其效力
及於他方。
